最高法院刑事判決　　　　　　一○○年度台上字第二六九九號
上　訴　人　游勝翔
選任辯護人　楊　揚律師
上列上訴人因違反毒品危害防制條例案件，不服台灣高等法院中
華民國一○○年三月二日第二審判決（九十九年度上訴字第三八
七七號，起訴案號：台灣基隆地方法院檢察署九十九年度偵字第
一六四二號），提起上訴，本院判決如下：
    主  文
原判決撤銷，發回台灣高等法院。
    理  由
本件原判決撤銷第一審科刑之判決，經比較毒品危害防制條例之
新舊規定後，改判論處上訴人游勝翔共同販賣第二級毒品，計二
罪刑（均為累犯），並依數罪併罰之例，定其應執行之刑及為相
關從刑之諭知。固非無見。
惟查：(一)原判決事實認定上訴人與陸寬榮（經另案判處罪刑）共
同意圖營利，基於販賣第二級毒品甲基安非他命之犯意聯絡，於
民國九十八年七月七日，先由上訴人以0000000000號行動電話撥
打0000000000號行動電話與綽號「滷蛋」之盧建勳聯絡，達成「
以現金新台幣（下同）六萬元價購甲基安非他命一兩」之買賣合
意後，上訴人旋於同日晚間十一時三分許，以0000000000號行動
電話與陸寬榮聯絡，囑咐其與盧建勳連繫，並代為將盧某欲購買
之甲基安非他命交付盧某收受等情。其理由內並援引上訴人於九
十八年七月六日晚間十一時三分左右，以0000000000號行動電話
撥打0000000000號行動電話予陸寬榮，對陸寬榮告稱；「等一下
，『滷蛋』（指盧建勳）會見面喔……」等語，渠與陸寬榮通話
結束以後，陸某復於同日凌晨零時二十七分及同日凌晨零時五十
七分，接續以0000000000號行動電話，撥打0000000000號行動電
話予盧建勳，與盧建勳藉由「在哪」、「哪邊」、「開車的地方
」、「上次那邊」等對話內容，約定見面確切地點。因認該電話
監聽譯文內容與陸寬榮、盧建勳於警詢、偵查中之供證相符，而
執之為不利上訴人之認定。則上訴人以上開行動電話與陸寬榮聯
繫對話之時間係為九十八年七月六日晚間十一時三分左右，原判
決事實認係九十八年七月七日晚間十一時三分許，此與該部分引
用之卷證已不相符。且上訴人為囑咐陸寬榮代為送交甲基安非他
命予盧建勳，而以該0000000000號行動電話撥打0000000000號行
動電話予陸寬榮之時間，既係九十八年七月六日晚間十一時三分
（見偵卷第六十七頁），衡情渠與盧建勳此次達成甲基安非他命
合意之時間，當係在此之前，乃原判決事實認定上訴人係於九十
八年七月七日，先由上訴人以0000000000號行動電話撥打000000
0000號行動電話與盧建勳聯絡，達成「以現金六萬元價購甲基安
非他命一兩」之買賣合意等情，此與上開卷證亦不相符，均有證
據上理由矛盾之違法。(二)依原判決認定之事實，上訴人二次販賣
甲基安非他命予盧建勳分別係於九十八年七月七日及同年八月二
十五日下午，以其持用之0000000000號行動電話撥打0000000000
號行動電話與盧建勳聯繫，並分別達成「以現金六萬元價購甲基
安非他命一兩」及「每兩甲基安非他命價格六萬元，購買二兩」
之合意等情。其理由內並引用上訴人使用之0000000000、000000
0000號行動電話與盧建勳所使用0000000000號行動電話通訊監察
監聽譯文內容，資為不利上訴人之論斷依據。然觀諸卷附上訴人
、盧建勳與陸寬榮上開行動電話之監聽通聯譯文，除上訴人於九
十八年七月六日晚上十一時三分許，有以0000000000號行動電話
與陸寬榮為上開通聯對話外，上訴人與盧建勳二人於九十八年七
月七日或其前，並未有何電話通聯情形。另上訴人除於九十八年
八月二十五日十三時二十四分許，有以0000000000號行動電話與
盧建勳為通聯外，二人亦未有何其他電話通聯情形，且該次二人
之對話內容，係盧建勳表示「他昨天未打電話給我」，上訴人答
稱「他昨天在忙」，盧某稱「好，我知道，可不可以白天」，上
訴人回稱「他還在上班，等他下班，我叫他打給你」等語，其中
似未有何可認為毒品交易之暗語（見偵卷第六十七至六十九頁）
。則原判決依憑盧建勳之供證及上開行動電話監聽通聯譯文，認
上訴人與盧某於九十八年七月七日及同年八月二十五日下午，曾
分別以上開行動電話達成甲基安非他命交易之合意，似嫌欠缺依
據。上訴人之選任辯護人於原審曾據此為有利上訴人之抗辯（見
原審卷第二十二頁）。原判決對上開有利之辯解，未說明不採之
理由，尚嫌理由不備。(三)原判決理由係以陸寬榮雖於第一審法院
九十八年度訴字第一○四七號案件審理時陳稱本件扣案NOKIA 行
動電話手機一支（內含門號0000000000號SIM 卡一張）為其友人
交其使用，其中SIM 卡為其友人申辦，然陸寬榮亦同時陳明上開
之物為其所有。並說明不論行動電話話機或SIM 卡均屬動產，依
民法第七百六十一條第一項規定，其所有權移轉係以讓與合意及
物之交付為生效要件，與行動電話門號是否辦理移轉登記無關。
因認依上揭陸寬榮供述及其現實占有使用等情觀之，上開行動電
話話機與門號SIM 卡應屬於陸寬榮所有，復為其聯繫販賣交付本
件甲基安非他命共同參與犯罪使用，渠與上訴人間基於共犯共同
責任理論，各共同正犯之間係採連帶沒收主義，應一併予以諭知
沒收（見原判決第十八頁）。如果無誤，原判決事實認上訴人本
件販賣甲基安非他命所使用之0000000000、0000000000號行動電
話（含其內SIM 卡），既為其供販賣毒品聯繫使用，且實際為其
現實占有使用之物，應認係其所有，則依毒品危害防制條例第十
九條第一項義務沒收之規定，法院亦應為沒收諭知，始為適法。
原判決對之未為沒收宣告，復未說明其理由，尚嫌理由不備。以
上，或係上訴意旨所指摘，或為本院得依職權調查之事項，應認
原判決有撤銷發回更審之原因。
據上論結，應依刑事訴訟法第三百九十七條、第四百零一條，判
決如主文。
中    華    民    國  一○○  年    五    月   十九   日
                      最高法院刑事第十庭
                          審判長法官  黃  一  鑫  
                                法官  張  春  福  
                                法官  林  勤  純  
                                法官  陳  國  文  
                                法官  宋  明  中  
本件正本證明與原本無異
                                      書  記  官  
中    華    民    國  一○○  年    五    月  二十五  日
                                                      Ｅ